臺灣高法法院民事判決　　　　　　　95年度勞上易字第110號
上　訴　人　豐儷企業有限公司
法定代理人　乙○○
訴訟代理人　李佳翰律師
被 上訴 人　甲○○
訴訟代理人　劉師婷律師
　　　　　　蔡雅瀅律師
上列當事人間給付資遣費等事件，上訴人對於中華民國95年8月
31日臺灣士林地方法院95年度勞訴字第24號第一審判決提起上訴
，本院於96年1月16日言詞辯論終結，判決如下：
    主      文
原判決除確定部分外廢棄。
上廢棄部分，被上訴人在第一審之訴及假執行之聲請均駁回。
第一審（除確定部分外）、第二審訴訟費用由被上訴人負擔。
    事實及理由
一被上訴人起訴主張：伊於民國83年10月8日起受僱於上訴人，
  於修正勞工退休條例（下稱新勞退條例）94年7月1日施行時，
  選擇新勞退條例計算退休金、資遣費等。依新勞退條例，上訴
  人應按月提撥新臺幣（下同）3,036元，然其每月僅提撥2,520
  元，伊於94年11月23日知悉時曾告知上訴人，未獲置理，其未
  依新勞退條例第14條第1項之規定，提撥足額之退休金準備金
  ，違反勞動基準法（下稱勞基法）第14條第1項第6款之規定，
  伊於95年2月28日終止兩造間勞動契約，並於95年3月10日發存
  證信函予上訴人。伊年資自83年10月8日起至95年2月28日止，
  平均工資為48,900元，舊年資部分依勞基法第17條計算資遣費
  、新年資部分依新勞退條例第12條第1項規定計算資遣費，合
  計上訴人應給付伊554,255元。爰依上開規定，求為命上訴人
  如數給付，並自起訴狀繕本送達翌日起加計法定遲延利息之判
  決。
  上訴人則以：被上訴人於95年2月間向伊為離職之意思表示，
  伊欲挽留遭拒，兩造乃合意於94年2月28日終止勞動契約。伊
  於被上訴人選擇勞退新制後，即依其基本薪資42,000元提撥
  2,520元退休準備金，未違反新勞退條例，亦未違反勞基法云
  云，資為抗辯。
二原審命上訴人給付541,812元，及自95年4月20日起加計法定遲
  延利息，駁回被上訴人其餘之請求（按原審漏未於主文諭知「
  原告（被上訴人）其餘之訴駁回」），上訴人提起上訴，聲明
  ：
  (一)原判決不利上訴人部分廢棄。
  (二)上廢棄部分，被上訴人在第一審之訴及假執行之聲請均駁回
    。
  被上訴人則聲明：上訴駁回。
  （被上訴人就其原審敗訴部分未提起上訴而告確定）。
三被上訴人主張前揭事實，提出臺北市政府勞工局（下稱勞工局
  ）勞資爭議案件協調會紀錄、其平均工資計算表、加班費月計
  表、薪資特休明細表、勞工局函（原審調字卷第10-30頁、原
  審卷第13頁)等件為證。兩造就：(一)被上訴人於83年10月8日起
  任職於上訴人迄95年2月28日止、(二)被上訴人每月平均工資為
  48,900元、(三)上訴人於94年6月30日前，未依勞工退休金舊制
  提撥退休準備金，自94年7月1日勞工退休新制實行起，自94
  年7月起至95年2月止，每月僅提撥之退休準備金為2,520元等
  情不爭執。
四查被上訴人於原審自承：「‧‧‧95年2月7日上午9點多，我
  告訴老闆，我做不下去了，老闆問我做不下去是什麼意思，我
  那時並沒有告訴他根據勞基法第幾條終止契約。我和老闆協調
  的結果是做到月底或繼續做‧‧‧」等語（原審卷第38頁），
  核與上訴人於勞工局協調時所稱：「一勞方於95年2月初，口
  頭跟資方請辭，資方極力慰留，但勞方辭意甚堅，後作到月底
  （2月28日），資方有再次慰留勞方，但還是堅持離職‧‧‧
  」相符（原審卷第26頁），亦與證人胡秀春於原審到場證稱：
  「（甲○○為何離開豐儷公司？）今（95）年過完年後，甲○
  ○告訴老闆他不做了，他想換個環境，他要去開拖車，老闆問
  他做到什麼時候，他說做到2月底，2月28日放假，所以他做到
  2 月27日。他還說人都是這樣來來去去的，不要覺得惋惜‧‧
  」、「（甲○○是否曾寄存證信函說不做了？）我們3月11日
  才收到他的存證信函。之前他就有說他不做了」（原審卷第36
  頁)、及證人廖寶珠於原審到場證稱：「（甲○○為何離開豐
  儷公司？）過年後，2月中旬，甲○○告訴我他做到2月底。他
  沒有說為何不做了」（原審卷第39頁）各等語相符，堪認兩造
  於是時達成「被上訴人工作至2月底或繼續做」之協議，意即
  倘被上訴人不接受慰留執意離職，上訴人則同意其於2月底離
  職；反之，倘被上訴人接受慰留，則兩造僱傭關係繼續存在。
  是兩造於95年2月7日所為協議屬附有「接受慰留」與否之「條
  件」，且如不接受慰留，兩造僱傭契約即至95年2月28日終止
  之「期限」。以被上訴人自95年3月1日起即未至上訴人公司上
  班一節觀之，顯然上開「接受慰留」之條件不成就，被上訴人
  復未舉證證明其於95年2月28日前曾依勞基法何規定向上訴人
  為依法終止勞動契約之意思表示，是依上說明，兩造僱傭契約
  即因其等合意至95年2月28日終止。此外，被上訴人既自承於
  95 年2月7日協議時，並未提及依勞基法之規定終止契約，則
  是日被上訴人「做不下去」，「做到月底」之表述，尚難認屬
  合法之單方終止契約之意思表示，附此說明。
五被上訴人雖提出其勞保投保資料，上載其於上訴人年資計算至
  95年3月13日（原審卷第64頁），然胡秀春已證稱：「我是3
  月1日辦退保的。我寄給勞保局的日期是3月1日，有郵戳為憑
  」、「甲○○的部分是3月1日退保，鄭的母親的健保，我晚一
  點才退，沒有同時退保」云云（原審卷第37頁），足證上訴人
  在95年3月1日已為被上訴人辦理勞保退保，縱勞工保險局資料
  記載為95年3月13日，僅係作業問題，又縱被上訴人確於95年3
  月13日方退保，亦僅被上訴人離職後勞保問題處理是否得當之
  問題，尚不得以此認兩造前開終止勞動契約之合意不生效力。
  況勞資雙方合意終止勞動契約，於終止之意思表示合致時，勞
  動契約即告終止，勞資雙方縱有未履行應為之給付（如本件即
  為上訴人為被上訴人辦理退保一事），亦僅違約之一方應負給
  付遲延之債務不履行責任而已，非謂上訴人未儘速為被上訴人
  辦理勞保之退保，即得認兩造之合意終止勞動契約不生終止效
  力。以上，上訴人所為兩造於95年2月7日合意終止勞動契約，
  被上訴人工作至2月28日止之辯解，堪認為實在。
六被上訴人雖嗣後於95年3月10日掣發存證信函終止勞動契約，
  然斯時兩造勞動契約已因合意終止且終期屆至而消滅，被上訴
  人已無終止之標的，其上開存證信函自不生單方終止勞動契約
  之效力，其主張係依勞基法第14條第1項第6款之規定終止勞動
  契約云云，即無可採。再被上訴人係依勞基法第17條「雇主依
  前條終止勞動契約者，應依左列規定發給勞工資遣費：一　在
  同一雇主之事業單位繼續工作，每滿一年發給相當於一個月平
  均工資之資遣費。二　依前款計算之剩餘月數，或工作未滿一
  年者，以比例計給之。未滿一個月者以一個月計」之規定請求
  被上訴人給付資遣費，然該規定僅於勞工依同法第14 條終止
  契約時方有準用之餘地（同條第4項），被上訴人依勞基法第
  14條第1項第6款之規定終止勞動契約即非屬合法，其依勞基法
  第14條準用同法第17條之規定請求被上訴人給付資遣費，自屬
  無據。
七綜上所述，被上訴人依勞基法第14條第4項、第17條之規定，
  請求上訴人給付被上訴人541,812元，及自95年4月20日起，至
  清償日止，按年息5％計算之利息，於法無據，應予駁回。原
  判決除確定部分外為上訴人敗訴之判決，尚有未洽，上訴意旨
  指摘此部分原判決不當，求予廢棄改判，為有理由，應由本院
  予以廢棄，改判如主文第2項所示。
八本件因事證已臻明確，兩造其餘攻擊、防禦方法及所為之立證
  ，與判決之結果不生若何影響，無庸再逐一予以論究，合併敘
  明。
據上論結，本件上訴為有理由，依民事訴訟法第450條、第78條
，判決如主文。
中　　華　　民　　國　　96　　年　　1　　月　　30　　日
　　　　　　　  　　勞工法庭
                        審判長法　官  沈方維
　　　　　　　　　　          法　官  王淇梓
        　　　　　　　　      法　官  湯美玉
正本係照原本作成。
不得上訴。
中　　華　　民　　國　　96　　年　　1 　　月　　31　　日
　　　　　　　　　　　　　　　書記官  賴淑真
